臺灣高等法院民事判決
108年度上字第1286號
上  訴  人  黃明圓  
訴訟代理人  陳郁婷律師
被 上訴 人  蔣國弘  

訴訟代理人  謝庭恩律師
複 代理 人  徐欣瑜律師
上列當事人間請求減少買賣價金事件，上訴人對於中華民國108
年9月16日臺灣士林地方法院第一審判決（107年度訴字第241號
）提起上訴，本院於109年3月31日言詞辯論終結，判決如下：
    主      文
上訴駁回。
第二審訴訟費用由上訴人負擔。   
    事實及理由
上訴人起訴主張：伊於民國104年10月11日與被上訴人簽訂不
  動產買賣契約書（下稱系爭買賣契約），以總價新臺幣（下同
  ）1,060萬元向被上訴人買受如附表所示房地（含另增建之夾
  層等）（下合稱系爭房地，分稱系爭建物、土地）。被上訴人
  明知上開建物有「頂樓（隔熱層）違規開窗」、「實際使用空
  間（挑高5.5公尺）與使用執照（登記高度3公尺）不符」之瑕
  疵（下稱系爭瑕疵），且屢遭主管機關裁罰，卻未於出售時告
  知此事。被上訴人交付之系爭建物具有前述瑕疵，不符合債之
  本旨，嚴重影響系爭建物使用及交易上價值，系爭房地總價值
  減損計438萬7,340元(即違法開窗部分減少價值382萬8,720元
  、挑高與登記不符部分減少價值55萬8,620元），致伊受有損
  害，被上訴人應減少價金及返還不當得利，或賠償伊之損害等
  情，爰依系爭買賣契約第2條第2項約定、民法第359條、第179
  條、第227條第1項準用第226條第1項等規定，求為擇一命被上
  訴人給付438萬7,340元及自起訴狀繕本送達翌日起算法定遲延
  利息之判決。原審為上訴人敗訴之判決，上訴人不服，提起上
  訴（上訴人原依侵權行為法律關係請求部分經其撤回〈見本院
  卷第304頁〉；另於本院就其與同案被上訴人永慶房屋仲介股份
  有限公司〈下稱永慶房屋〉及張邦彥間之訴訟成立訴訟上之和解
  ，均不在本院審理範圍，不予贅述）。並上訴聲明：㈠原判決
  廢棄。㈡被上訴人應給付上訴人438萬7,340元，及自起訴狀繕
  本送達翌日起至清償日止按年息5％計算之利息。
被上訴人則以：上訴人向伊買受之系爭建物含合法登記之主建
  物（即第8層建物）及利用上方屋突層（即隔熱層）增建夾層
  做為室內面積使用，並設上下層內梯使之相通等。伊出售時業
  於系爭買賣契約及後附不動產說明書、標的物現況說明書等文
  件中詳述上開（主）建物非頂樓，現況將屋突層增建做為室內
  面積使用，並無所有權，有被拆除之可能，全棟（含本戶頂樓
  增建）等多處增建曾遭查報並有報拆紀錄，現為臺北市政府建
  築管理處（下稱建管處）列管違建等節，上訴人知悉上情並同
  意按現況承受與點交，故伊所為之給付合於債之本旨，且就系
  爭瑕疵不負物之瑕疵擔保或債務不履行責任。況系爭房地已於
  104年11月間完成點交、同年12月間上訴人即曾繳納違規開窗
  之罰鍰，應視為承認其所受領之物，不得請求減少價金，要求
  伊返還不當得利或賠償損害等語，資為抗辯，並答辯聲明：上
  訴駁回。
按物之出賣人對於買受人，應擔保其物依第373條之規定危險移
  轉於買受人時，無滅失或減少其價值之瑕疵，亦無滅失或減少
  其通常效用或契約預定效用之瑕疵，並應擔保其物於危險移轉
  時，具有其所保證之品質，民法第354條定有明文。特定物之
  買賣，如該標的物在契約成立前已發生瑕疵，而出賣人於締約
  時，因故意或過失，未告知買受人該瑕疵，致買受人不知有瑕
  疵為購買者，固應認其所為給付之內容不符合債務本旨，應依
  不完全給付之規定負債務不履行責任。惟買受人於契約成立時
  ，知其物有前條第1項所稱之瑕疵者，出賣人不負擔保之責，
  亦經同法第355條第1項定明。經查，上訴人於104年10月11日
  透過永慶房屋仲介以總價1,060萬元向被上訴人買受系爭房地
  （含增建夾層等），同年11月6日、27日完成所有權移轉登記
  及點交等情，為兩造所不爭執，並有該買賣契約及房地登記謄
  本在卷可稽（見原審卷第21至70頁、外放之不動產估價報告書
  第33至36頁），洵堪認定。上訴人主張被上訴人明知系爭建物
  頂樓（隔熱層）係違規開窗、實際室內挑高5.5公尺與使用執
  照登記（3公尺）不符等情固為被上訴人不爭執，惟被上訴人
  辯稱：伊出售時已於系爭買賣契約及所附不動產說明書、標的
  物現況說明書等中詳述該出售建物非頂樓，現況係將屋突層增
  建做為室內面積使用，該增建並無所有權且有被拆除之可能，
  全棟（含本戶頂樓增建）多處增建前曾遭查報或報拆紀錄，出
  售時仍為建管處列管之違建等事，上訴人知悉上情，並同意按
  現況承受與點交等語，所辯各語核與系爭買賣契約第2條、第3
  條所載：「本買賣標的物現況有以下增建或占用部分，依現時
  法令無法登記，甲（即買方）乙（即賣方）雙方約定依現況點
  交，…其權利義務業經雙方約定如下：增建或占用範圍：夾層
  、上下樓層內梯及其他：…屋突層增建做為室內面積使用。增
  建部分無所有權，可能…有拆除之虞（下略）」、「甲方於簽
  約前已至標的物所在地現場詳細檢視，並充分瞭解永慶房屋公
  司提供之不動產說明書及產權等相關資料」等語相符（見原審
  卷第25頁）。而此徵諸系爭買賣契約附件不動產說明書之產權
  調查表第一項建物標示建築格局欄、第三項重要注意事項及第
  五項一般注意事項第2、3點依序詳列：系爭建物原有1廳1衛、
  加蓋2房（室）1衛；該買賣標的204號整棟、2至8樓增建部分
  於102年7月29日、100年12月11日曾有報拆紀錄，目前為市府
  建管處列管之違建，買方已知悉且同意依現況承受，又本案非
  頂樓，204號頂樓增建部分曾經查報，目前為市府建管處列管
  之違建，本案現況有夾層、內梯、公設及屋突層等項增建做室
  內面積使用，增建部分依現況點交；系爭建物現況使用須與建
  物登記用途、使用執照、使用分區等規定或住戶規約相符，若
  有不符時，日後恐遭檢舉或主管機關稽查而受罰鍰及要求強制
  拆除回復原狀等處分之虞，買方已知悉其相關權利義務，又增
  建部分（含頂樓、夾層、上下樓層打通之內梯…等）無所有權
  ，不保證過去沒有被通知拆除或未來不會被拆除及可永久使用
  ，買方已知悉增建所在位置及其權利、義務等項（見原審卷第
  33、35、37頁），並經兩造親自簽名確認等情益明（見原審卷
  第32、35頁）。此外，被上訴人於委託永慶房屋銷售系爭房地
  時出具之標的物現況說明書中亦就系爭建物「是否有增建部分
  」、「增建部分是否曾被拆除或接獲過拆除通知或有公告拆除
  」等內容為「是」之勾選，並填載有前述屋突層、上下樓層內
  梯等增建做為室內使用等語明確，兩造並將之收附於系爭買賣
  契約書內（見原審卷第68頁），足見被上訴人於出售時確已告
  知上訴人系爭建物利用上方屋突層（即隔熱層）增建夾層做為
  室內面積使用，並設上下層內梯使之相通，該等增建並無所有
  權，有被拆除之可能，且前曾遭查報或報拆紀錄，迄仍為建管
  處列管違建之情。上訴人既知系爭建物係利用上方屋突層增建
  做為夾層，並將之納入室內使用，設上下層內梯使之相通，其
  室內實際挑高自與使用執照登記之高度不符之事，復於簽約前
  至現場詳細檢視，明瞭該隔熱層（夾層）經施設2房（室）1衛
  （含開窗）做為主臥及客房使用（見原審卷第181至183頁），
  而同意按現況承受與點交，顯於該契約成立時已知系爭建物有
  系爭瑕疵存在，依民法第355條第1項之規定，被上訴人就此即
  不負物之瑕疵擔保之責，亦難認被上訴人於締約時有因故意或
  過失，不告知系爭建物有前述瑕疵存在之情形。被上訴人抗辯
  就系爭瑕疵不負物之瑕疵擔保責任，亦無不完全給付，不負債
  務不履行責任等語，核屬有據。
又兩造於系爭買賣契約及不動產說明書中，就上揭增建情形及
  其權利、義務之歸屬已有明確規範，上訴人亦明示同意就此按
  現況承受與點交，該當於上開契約第2條第2項所稱之「契約另
  有約定」（見原審卷第25頁），進而應排除同項中段關於減少
  價金或損害賠償約定之適用。上訴人捨此不論，割裂擷取該條
  項部分之文字，謂兩造已約定系爭建物交屋前如有曾經主管機
  關認定為違建或曾被通知拆除之情形，無論被上訴人有無告知
  伊，伊均得對被上訴人請求減少價金，而系爭瑕疵於被上訴人
  交屋前即曾經建管處認定係違建，要求回復原狀或課以罰鍰，
  伊仍得就此向之請求減少價金或損害賠償云云，自無可取。從
  而，上訴人主張：被上訴人就系爭瑕疵應負物之瑕疵擔保責任
  或構成不完全給付，應減少價金及返還不當得利，或賠償伊之
  損害438萬7,340元本息云云，核屬無據。
綜上所述，上訴人依系爭買賣契約第2條第2項約定、民法第359
  條、第179條、第227條第1項準用第226條第1項等規定，請求
  被上訴人給付438萬7,340元，及自起訴狀繕本送達之翌日起至
  清償日止，按年息5％計算之利息，為無理由，不應准許。是原
  審為上訴人敗訴之判決，並駁回其假執行之聲請，經核並無不
  合。上訴論旨指摘原判決不當，求予廢棄改判，為無理由，應
  駁回其上訴。
本件事證已臻明確，兩造其餘攻擊、防禦方法及舉證，經核與
  判決結果無影響，爰不逐一論列，附此敘明。
據上論結，本件上訴為無理由，依民事訴訟法第449條第1項、
  第78條，判決如主文。
中　　華　　民　　國　　109 　年　　4 　　月　　28　　日
                  民事第七庭    
                    審判長法  官  周玫芳
                          法  官  王育珍
                          法  官  林翠華
正本係照原本作成。
如不服本判決，應於收受送達後20日內向本院提出上訴書狀，其
未表明上訴理由者，應於提出上訴後20日內向本院補提理由書狀
（均須按他造當事人之人數附繕本）上訴時應提出委任律師或具
有律師資格之人之委任狀；委任有律師資格者，另應附具律師資
格證書及釋明委任人與受任人有民事訴訟法第466 條之1第1項但
書或第2項（詳附註）所定關係之釋明文書影本。如委任律師提
起上訴者，應一併繳納上訴審裁判費。
中　　華　　民　　國　　109 　年　　4 　　月　　28　　日
　　　　　　　　　　　　　書記官  黃文儀
附註：
民事訴訟法第466條之1（第1項、第2項）：
對於第二審判決上訴，上訴人應委任律師為訴訟代理人。但上訴
人或其法定代理人具有律師資格者，不在此限。
上訴人之配偶、三親等內之血親、二親等內之姻親，或上訴人為
法人、中央或地方機關時，其所屬專任人員具有律師資格並經法
院認為適當者，亦得為第三審訴訟代理人。                          
附表：         編  號     土    地    坐    落　　      面    積     權利範圍     現 所 有 人       市  區  段　  小段  地號  平方公尺   1 臺北 ○○  ○○   ○  000    868 1062/100000   上訴人  備考        

編  號  建號 基  地  坐  落 -------------- 建  物  門  牌 主要用途、建料及房屋 層數 建物面積（平方公尺）  權利  範圍     現所有人            樓層面積   合　　計  附屬建物       1   1842 臺北市○○區○○段○○段000地號 -------------- 臺北市○○區○○路000號0樓之0 住家用、鋼筋混凝土造 、8層  8 層：22.73 合計：22.73  雨遮：3.53  全部   上訴人  備考 含共有部分同段1848建號應有部分